【裁判字號】    94,家訴,151
【裁判日期】    950105
【裁判案由】    婚姻無效
【裁判全文】
臺灣臺北地方法院民事判決             94年度家訴字第151號
原      告  乙○○
訴訟代理人  簡維能律師
            陳美華律師
            楊政雄律師
被      告  甲○○
訴訟代理人  吳佩玲律師
上列當事人間確認婚姻無效事件，本院於民國94年12月22日言詞
辯論終結，判決如下：
    主  文
確認兩造婚姻關係無效。
訴訟費用由被告負擔。
    事實及理由
一、原告主張：原告因被告隱瞞已結婚之身分，於不知情之情況
    下，於民國94年1 月9 日中午12時，在台北市遠東大飯店與
    被告舉行結婚之公開儀式，並有2 人以上之證人，並於94年
    2 月21日前往台北市大安戶政事務所辦妥結婚登記。惟被告
    曾於91年10月20日與訴外人劉中勤在鈞院公證處公證結婚，
    是兩造於94年1 月9 日之結婚，因當時被告為有配偶之人，
    故該次結婚為無效，為此訴請確認兩造婚姻關係無效。
二、被告則以：被告與劉中勤已於93年2 月24日辦理離婚，即被
    告與劉中勤確有離婚之意思，只因不諳法律故未完成離婚之
    客觀上法定要件，被告確實未有重婚之故意，原告於結婚前
    亦已明知被告有過一段婚姻且已辦妥離婚，卻貿然提起婚姻
    無效訴訟，顯然原告早已無維持此段婚姻之本意等語，資為
    抗辯。而聲明：原告之訴駁回。
三、查兩造於94年1 月9 日中午12時，在台北市遠東大飯店舉行
    結婚之公開儀式，並有2 人以上之證人，且於94年2 月21
    日前往台北市大安戶政事務所辦妥結婚登記，惟被告曾於91
    年10月20日與訴外人劉中勤在本院公證處公證結婚，嗣於93
    年2 月24日書立兩願離婚書，惟該兩願離婚書僅有一位證人
    簽名，且未向戶政機關為離婚之登記之事實，有兩造提出之
    戶籍謄本、結婚證書、結婚公證書、兩願離婚書為證，兩造
    對上開文書之真正亦不爭執，自堪信為真實。
四、查被告於91年10月20日與訴外人劉中勤在本院公證處公證結
    婚，雖於93年2 月24日與劉中勤書立兩願離婚書，惟該兩願
    離婚書僅有一位證人簽名，且未向戶政機關為離婚之登記，
    被告與劉中勤之協議離婚，因違反民法第1050條規定，不生
    效力，被告與劉中勤之婚姻關係仍然存續，則原告主張與被
    告於94年1 月9 日之結婚，違反民法第985 條第1 項規定，
    依民法第988 條第2 款規定，應屬無效，自屬有據。惟兩造
    之戶籍仍登記兩造為夫妻關係，原告自有提起本件訴訟，以
    除去兩造私法上地位不安狀態之必要，應認原告提起本件訴
    訟有受確認判決之法律上利益。是原告依民事訴訟法第24 7
    條第1 項規定，訴請確認兩造婚姻關係無效，為有理由，應
    予准許。
五、結論：本件原告之訴為有理由，並依民事訴訟法第78條，判
    決如主文。
中    華    民    國    95    年    1     月    5     日
                  家事庭法  官  李慈惠
以上正本係照原本作成。
如對本判決上訴，須於判決送達後20日之不變期間內，向本院提
出上訴狀。
中    華    民    國    95    年    1     月    5     日
                        書記官  巫玉媛


司法院資訊處製作；財團法人民間司法改革基金會備份。
